【裁判字號】    98,訴,3783
【裁判日期】    990125
【裁判案由】    偽造文書等
【裁判全文】
臺灣板橋地方法院刑事判決              98年度訴字第3783號
公  訴  人  臺灣板橋地方法院檢察署檢察官
被      告  甲○○
上列被告因偽造文書等案件，經檢察官提起公訴（98年度偵字第
21356 號），經本院合議庭裁定進行簡式審判程序，判決如下：
    主  文
甲○○於夜間侵入住宅竊盜，處有期徒刑陸月，如易科罰金，以
新臺幣壹仟元折算壹日。又共同行使偽造私文書，足以生損害於
公眾及他人，處有期徒刑月，如易科罰金，以新臺幣壹仟元折
算壹日。偽造「乙○○」之印章壹枚及汽（機）車過戶申請登記
書原車主簽章欄上偽造「乙○○」之簽名、印文各壹枚均沒收。
又未指定犯人，而向該管公務員誣告犯罪，處有期徒刑貳月，如
易科罰金，以新臺幣壹仟元折算壹日。應執行有期徒刑拾月，如
易科罰金，以新臺幣壹仟元折算壹日，緩刑年，緩刑期間付保
護管束，並應向檢察官指定之政府機關、政府機構、行政法人、
社區或其他符合公益目的之機構或團體提供壹佰伍拾小時之義務
勞務。偽造「乙○○」之印章壹枚及汽（機）車過戶申請登記書
原車主簽章欄上偽造「乙○○」之簽名、印文各壹枚均沒收。
    事  實
一、甲○○與乙○○為室友關係，同住於臺北縣蘆洲市○○路46
    巷44號5 樓，甲○○明知乙○○於民國97年9 月間向東元融
    資股份有限公司（下稱：東元公司）貸款新臺幣（下同）52
    ,500元，並以車牌號碼603 －DCW 號重型機車，為東元公司
    設定動產抵押以擔保債權，並由甲○○擔任保證人，嗣乙○
    ○無力償還欠款，甲○○因擔心遭東元公司追索，（一）竟
    意圖為自己不法所有，於98年3 月2 日晚上8 、9 時之夜間
    ，乘隙侵入乙○○位於上址住宅之房間內，竊取乙○○所有
    之身分證、健保卡及機車行照（下稱：上開證件）等物得逞
    。（二）復於98年3 月4 日，夥同邱仲平（另經本院依職權
    告發），共同基於偽造文書之犯意，委託不知情之刻印業者
    ，盜刻乙○○之印章，再利用所竊取之上開證件，未經乙○
    ○之同意，由邱仲平在汽（機）車過戶申請登記書上原車主
    名稱欄位偽簽「乙○○」姓名1 次，並由邱仲平蓋用上揭偽
    造之印章而偽造「乙○○」之印文l 枚，甲○○並在新車主
    姓名欄上填上「甲○○」後，持向監理機關表示申請受移轉
    該車所有權之意而行使，使不知情之承辦人員將上開機車過
    戶登記至甲○○名下之不實事項，登載在職務上所掌管車籍
    資料之公文書上，足生損害於乙○○及監理機關對於車籍資
    料管理之正確性。（三）甲○○復明知上開機車仍由乙○○
    占有使用中，並無失竊之情，然其另基於意圖使他人受刑事
    處分之犯意，於98年3 月5 日23時35分許，向臺北縣政府警
    察局蘆洲分局蘆洲派出所，謊報上開機車於98年3 月5 日，
    在臺北縣蘆洲市○○街46巷與中正路185 巷口失竊，未指定
    犯人而誣告他人涉犯竊盜罪嫌。嗣98年3 月8 日9 時10分許
    ，乙○○騎乘上開機車行經桃園縣大園鄉內海村下厝166 號
    前，因未戴安全帽為警攔檢，而循線查悉上情。
二、案經臺灣板橋地方法院檢察署檢察官主動偵查起訴。
    理  由
一、本件被告甲○○所犯均係死刑、無期徒刑、最輕本刑為三年
    以上有期徒刑以外之罪，其於準備程序中就被訴事實為有罪
    之陳述，經本院告知簡式審判程序之旨，並聽取公訴人、被
    告之意見後，經本院合議庭依刑事訴訟法第273 條之1 第1
    項規定裁定由受命法官獨任進行簡式審判程序，合先敘明。
二、上揭被告於夜間侵入被害人乙○○之住宅內竊取上開證件，
    並與共犯邱仲平共同偽造汽（機）車過戶申請登記書並持向
    監理機關行使，使不知情之承辦人員將上開機車過戶登記至
    被告名下，以及被告向臺北縣政府警察局蘆洲分局蘆洲派出
    所謊報上開機車失竊等情節，業據被告甲○○於本院審理時
    坦承不諱（本院98年11月23日簡式審判筆錄第2-4 頁、99年
    1 月4 日簡式審判筆錄第2-3 頁、5-6 頁），核與被告於偵
    查中所述大致相符（98年度偵字第7774號卷第36、64頁、98
    年度偵字第21356 號卷第11頁）。核與證人即被害人乙○○
    於警詢、偵查中所為之證述車牌號碼603 －DCW 號重型機車
    ，係伊購買，並為東元公司設定動產抵押以擔保債權，並由
    被告擔任保證人；伊於98年3 月5 日發現伊放在臺北縣蘆洲
    市○○路46巷44號5 樓之身分證、健保卡及機車行照證件不
    見；伊並未在汽（機）車過戶申請登記書上簽名，亦未蓋章
    ，並未授權且未同意過戶；98年3 月4 、5 日上揭機車並未
    遺失，均由伊使用中等情節（98年度偵字第7774號卷第7 -8
    、28-29 、35-36 、53-54 頁、98年度偵字第21356 號卷第
    11頁）前後大致相符，復有車籍查詢基本資料詳細畫面、汽
    （機）車過戶申請登記書影本、被告98年3 月8 日調查筆錄
    、桃園縣政府警察局車輛尋獲電腦輸入單各1 件（98年度偵
    字第7774號卷第24、17、6-8 、18-19 頁）以及邱仲平個人
    戶籍及相片影像資料1 件、交通部公路總局臺北區監理所蘆
    洲監理站98年11月30日北監蘆一字第0980005317號函所附車
    牌號碼603 －DCW 號重型機車之新領牌照登記書及過戶申請
    登記書共2 紙（附於本院卷內）可按，足以認定被告上揭自
    白核與事實相符，洵堪採為認定事實之依據。綜上本件罪證
    明確，被告前揭之犯行均堪以認定。
三、
（一）核被告如事實欄一（一）之行為，係犯刑法第321 條第1
      項第1 款夜間侵入住宅竊盜罪；如事實欄一（二）之行為
      係犯刑法第216 條、第210 條之行使偽造私文書罪及同法
      第214 條之使公務員登載不實文書罪；如事實欄一（三）
      之行為，係犯刑法第171 條未指明犯人誣告罪。又起訴書
      雖認被告如事實欄一（一）之行為係觸犯刑法第320 條第
      1 項之竊盜罪云云，然公訴人於本院99年1 月4 日簡式審
      判程序中時業已當庭變更起訴法條稱被告如事實欄一（一
      ）之行為係犯刑法第321 條第1 項第1 款之罪，自無庸變
      更起訴法條，併予敘明。
（二）被告就如事實欄一（二）之行為，與共犯邱仲平有犯意之
      聯絡及行為之分擔，均為共同正犯。
（三）被告利用不知情之人員偽刻「乙○○」之印章一枚，係屬
      間接正犯。
（四）又被告與共犯邱仲平共同偽刻「乙○○」之印章、偽造「
      乙○○」之簽名（即署名）及蓋用該偽刻之印章於上開申
      請書上（即偽造印文），均為偽造私文書之部分行為，而
      其上開偽造私文書之行為應為行使之高度行為所吸收，均
      不另論罪。
（五）又被告如事實欄一（二）所為係以一行使偽造私文書之行
      為而同時該當刑法第216 條、第210 條之行使偽造私文書
      罪及同法第214 條之使公務員登載不實文書罪，為想像競
      合犯，應依刑法第55條規定，應從一重之刑法第216 條、
      第210 條之行使偽造私文書罪處斷。
（六）被告上開所犯夜間侵入住宅竊盜罪、行使偽造私文書罪及
      未指明犯人誣告罪三罪，犯意各別，行為不同，應予分論
      併罰。
（七）按犯誣告之罪，於所誣告之案件裁判確定前自白者，減輕
      或免除其刑，刑法第172 條定有明文，而該條之規定，並
      不專在獎勵犯罪人之悛悔，而要在引起偵查或審判機關之
      易於發見事實，以免被誣告人終於受誣，故不論該被告之
      自白在審判前或審判中，自動或被動，簡單或詳細，一次
      或二次以上，並其自白後有無翻異，茍其自白在所誣告之
      案件裁判確定之前，即應依該條減免其刑（最高法院31年
      上字第345 號判例意旨參照）。查被告於其所為未指定犯
      人誣告案件裁判確定前，於偵查中自白，此有偵查筆錄附
      卷可參（98年度偵字第7774號卷第45、64頁），應依刑法
      第172 條之規定減輕其刑。
（八）爰審酌被告竊取被害人證件並偽造過戶申請登記書，同時
      明知該機車未失竊而向派出所謊報遺失，並將機車領回後
      未交還被害人造成被害人損害，並使監理機關車籍登記不
      實；且其謊報機車遺失亦造成國家偵查發動有誤並使被害
      人無故遭到國家對之發動偵查權之侵害，所生危害非輕，
      惟被告前無受刑事判決執行紀錄，素行尚可，此次犯罪動
      機僅因擔任機車之動產抵押之保證人，為避免債權人之追
      索，一時失慮而誤觸法網，業已坦承犯行，犯後態度良好
      ，而被告雖未賠償被害人，惟被害人於偵查中即已表示願
      意原諒被告，且於本院審理時表示請求對被告從輕量刑等
      一切情狀，分別量處如主文所示之刑，並均諭知易科罰金
      折算標準，並定其應執行之刑及易科罰金折算標準，以資
      懲儆。又被告行為時之94年2 月2 日修正公布之刑法第41
      條第2 項規定：刑法第41條第1 項規定於數罪併罰，其應
      執行之刑未逾6 個月者亦適用之條文，經司法院大法官會
      議釋字第662 號解釋意旨：「中華民國94年2 月2 日修正
      公布之現行刑法第41條第2 項，關於數罪併罰，數宣告刑
      均得易科罰金，而定應執行刑之刑逾6 個月者，排除適用
      同條第1 項得易科罰金之規定部分，與憲法第23條規定有
      違，並與本院釋字第366 號解釋意旨不符，應自本解釋公
      布之日起失其效力」而失其效力。而98年12月30日修正公
      布並自99年1 月1 日起生效施行之刑法第41條第8 項，已
      規定於數罪併罰之數罪均得易科罰金，其應執行之刑逾6
      月者，亦適用刑法第41條第1 項之規定，即亦得易科罰金
      。是本件既屬數罪併罰之案件，數宣告刑均得易科罰金，
      縱所定應執行之刑超過6 月，即應依98年12月30日修正公
      布並自99年1 月1 日起生效施行之刑法第41條第8 項規定
      即得易科罰金，併此敘明。
（九）末按受2 年以下有期徒刑、拘役或罰金之宣告，且未曾因
      故意犯罪受有期徒刑以上刑之宣告，認以暫不執行為適當
      者，得宣告2 年以上5 年以下之緩刑，其期間自裁判確定
      之日起算；緩刑宣告，得斟酌情形，命犯罪行為人向指定
      之政府機關、政府機構、行政法人、社區或其他符合公益
      目的之機構或團體，提供40小時以上240 小時以下之義務
      勞務，並應於緩刑期間付保護管束，刑法第74條第1 項第
      1 款、第2 項第5 款及第93條第1 項第2 款分別定有明文
      （其中刑法第74條第2 項第5 款固係於被告行為後，始於
      98年6 月10日經總統公布修正，同年9 月1 日施行，但參
      酌最高法院95年第8 次刑事庭會議決議謂：「犯罪在新法
      施行前，新法施行後，緩刑之宣告，應適用新法第74之規
      定」，應適用裁判時之新法）。本案被告未曾因故意犯罪
      受有期徒刑以上刑之宣告，有臺灣高等法院被告前案紀錄
      表在卷可查，其因一時思慮不周致罹刑典，犯後並已坦承
      犯行尚知悔悟，經歷本案刑事追訴及審判程序後，應能瞭
      解所為之嚴重性而有所警惕，信無再犯之虞，故原宣告刑
      以暫不執行為適當，爰依刑法第74條第1 項第1 款宣告緩
      刑4 年，以勵自新；惟為鞭策被告痛改前非，期能強化自
      我克制能力，建立正確法律觀念，爰依刑法第74條第2 項
      第5 款諭知其應向檢察官指定之政府機關、政府機構、行
      政法人、社區或其他符合公益目的之機構或團體提供150
      小時之義務勞務，並依刑法第93條第1 項第2 款諭知於緩
      刑期間付保護管束。
（十）又本件偽造之汽（機）車過戶申請登記書，因被告已持向
      交通部公路總局臺北區監理所蘆洲監理站行使，並非為被
      告所有之物，故不宣告沒收；惟偽造「乙○○」之印章一
      枚及上開汽（機）車過戶申請登記書新車主簽章欄上偽造
      「乙○○」之簽名、印文各一枚，分別係被告偽造印章、
      偽造署名及偽造印文，其中印章部分並無證據證明業已滅
      失，均應依刑法第219 條規定宣告沒收之。
四、又關於被告與共犯邱仲平共同涉犯上揭事實欄一（二）之犯
    行就共犯邱仲平部分，並非為本件起訴效力所及，自應另由
    公訴人另行依法偵查，附此指明。
據上論斷，應依刑事訴訟法第273 條之1 、第299 條第1 項前段
，刑法第321 條第1 項第1 款、第216 條、第210 條、第214 條
、第171 條、第55條、第51條第1 項第5 款、第172 條、第41條
第1 項、第8 項、第74條第1 項第1 款、第2 項第5 款、第93條
第1 項第2 款、第219 條，刑法施行法第1 條之1 ，判決如主文
。
本案經檢察官朱俊銘到庭執行職務。
中    華    民    國    99    年     1    月    25    日
                  刑事第十三庭  法  官  方鴻愷
以上正本證明與原本無異。
如不服本判決，應於判決送達後10日內敘明上訴理由，向本院提
出上訴狀 (應附繕本) ，上訴於臺灣高等法院。其未敘述上訴理
由者，應於上訴期間屆滿後20日內向本院補提理由書「切勿逕送
上級法院」。
                                書記官  江怡萱
中    華    民    國    99    年    1    月    26    日
附錄：本案論罪科刑法條
中華民國刑法第321條
犯竊盜罪而有左列情形之一者，處6 月以上、5 年以下有期徒刑
：
一、於夜間侵入住宅或有人居住之建築物、船艦或隱匿其內而犯
    之者。
二、毀越門扇、牆垣或其他安全設備而犯之者。
三、攜帶兇器而犯之者。
四、結夥三人以上而犯之者。
五、乘火災、水災或其他災害之際而犯之者。
六、在車站或埠頭而犯之者。
前項之未遂犯罰之。
中華民國刑法第210條
偽造、變造私文書，足以生損害於公眾或他人者，處 5 年以下
有期徒刑。
中華民國刑法第216條
行使第 210 條至第 215 條之文書者，依偽造、變造文書或登載
不實事項或使登載不實事項之規定處斷。
中華民國刑法第214條
明知為不實之事項，而使公務員登載於職務上所掌之公文書，足
以生損害於公眾或他人者，處 3 年以下有期徒刑、拘役或 5 百
5元以下罰金。
中華民國刑法第171條
未指定犯人，而向該管公務員誣告犯罪者，處 1 年以下有期徒
刑、拘役或3 百元以下罰金。
未指定犯人，而偽造、變造犯罪證據，或使用偽造、變造之犯罪
證據，致開始刑事訴訟程序者，亦同。

司法院資訊處製作；財團法人民間司法改革基金會備份。
